臺灣臺中地方法院刑事判決             100年度訴字第3260號
公  訴  人  臺灣臺中地方法院檢察署檢察官
被      告  林財弘
上列被告因毒品危害防制條例案件，經檢察官提起公訴（100 年
度毒偵字第3609號），被告於本院準備程序中就被訴事實為有罪
之陳述，經本院告知簡式審判程序意旨，並聽取當事人之意見，
經合議庭評議後裁定由受命法官獨任改行簡式審判程序審理，判
決如下：
    主    文
林財弘施用第一級毒品，累犯，處有期徒刑捌月。
    犯罪事實及理由
一、犯罪事實:
    林財弘前因施用毒品案件，經本院以95年度毒聲字第840 號
    裁定送觀察、勒戒後，認有繼續施用毒品之傾向，復經本院
    以95年度毒聲字第1142號裁定令入戒治處所施以強制戒治，
    於96年9 月13日停止強制戒治處分釋放，而由臺灣臺中地方
    法院檢察署檢察官以96年度戒毒偵字第228 號為不起訴處分
    確定；又因脫逃案件，經本院以96年度訴字第4028號判決判
    處有期徒刑1 年3 月，減為有期徒刑7 月又15日。復於上開
    強制戒治停止處分釋放後5 年內之97年間，又因施用第一、
    二級毒品等案件，經本院以97年度訴字第4579號判決分別判
    處有期徒刑8 月、4 月，並定應執行刑為有期徒刑10月，嗣
    經上訴臺灣高等法院臺中分院後因撤回上訴而確定，並與上
    開減刑後有期徒刑7 月15日部份接續執行，甫於99年4 月30
    日縮刑期滿執行完畢，並於翌日即99年5 月1 日出監。詎仍
    不知悔改，復基於施用第一級毒品之犯意，於100 年9 月11
    日下午9 時許，在林財弘位於臺中市○里區○○路○段 大明
    巷18弄57號居所內，以將海洛因加水稀釋後置入針筒內注射
    靜脈之方式，非法施用第一級毒品海洛因1 次。嗣於100 年
    9 月13日下午7 時20分許，因騎乘機車闖越紅燈，而在臺中
    市○區○○街31巷內為警攔檢盤查，並經其同意採集尿液送
    驗後，結果呈可待因、嗎啡陽性反應而查悉上情。
二、證據名稱:
(一)、被告林財弘於本院準備程序、審理時之自白。
(二)、台中市政府警察局第三分局採集血液、尿液鑑定同意書、臺
    中市政府警察局第三分局偵辦毒品案件尿液檢體對照表、詮
    昕科技股份有限公司濫用藥物尿液檢驗報告各1 紙。
(三)、臺灣高等法院被告前案紀錄表1份。
三、按毒品危害防制條例於92年7 月9 日修正公布，自93年1 月
    9 日施行，其中第20條、第23條將施用毒品之刑事處遇程序
    ，區分為「初犯」及「五年內再犯」、「五年後再犯」。依
    其立法理由之說明：「初犯」，經觀察、勒戒或強制戒治後
    ，應為不起訴處分或不付審理之裁定；經觀察、勒戒或強制
    戒治執行完畢釋放後，「五年內再犯」者，因其再犯率甚高
    ，原實施之觀察、勒戒及強制戒治既已無法收其實效，爰依
    法追訴或裁定交付審理。至於經觀察、勒戒或強制戒治執行
    完畢釋放後，「五年後再犯」者，前所實施之觀察、勒戒或
    強制戒治已足以遮斷其施用毒品之毒癮，為期自新及協助其
    斷除毒癮，仍適用「初犯」規定，先經觀察、勒戒或強制戒
    治之程序。從而依修正後之規定，僅限於「初犯」及「五年
    後再犯」二種情形，始應先經觀察、勒戒或強制戒治程序。
    倘被告於五年內已再犯施用毒品，經依法追訴處罰，縱其第
    三次（或第三次以上）再度施用毒品之時間，在初犯經觀察
    、勒戒或強制戒治執行完畢釋放五年以後，因與單純之「五
    年後再犯」之情形有別，已不合於「五年後再犯」之例外規
    定，且因已於「五年內再犯」，顯見其再犯率甚高，原實施
    觀察、勒戒或強制戒治，已無法收其實效，即應回歸原則性
    規定，由檢察官逕行起訴，依該條例第10條處罰（最高法院
    95年5 月9 日第7 次刑事庭會議決定、95年度臺非字第134
    號裁判意旨參照）。查被告林財弘前因施用毒品案件，經本
    院以95年度毒聲字第840 號裁定送觀察、勒戒後，認有繼續
    施用毒品之傾向，復經本院以95年度毒聲字第1142號裁定令
    入戒治處所施以強制戒治，於96年9 月13日停止強制戒治處
    分釋放，而由臺灣臺中地方法院檢察署檢察官以96年度戒毒
    偵字第228 號為不起訴處分確定；又因脫逃案件，經本院以
    96年度訴字第4028號判決判處有期徒刑1 年3 月，減為有期
    徒刑7 月又15日。復於上開強制戒治停止處分後5 年內之97
    年間，又因施用第一、二級毒品等案件，經本院以97年度訴
    字第4579號判決分別判處有期徒刑8 月、4 月，並定應執行
    刑為有期徒刑10月，嗣經上訴臺灣高等法院臺中分院後撤回
    上訴而確定，並與上開減刑後有期徒刑7 月15日部份接續執
    行，甫於99年4 月30日縮刑期滿執行完畢，並於翌日即99年
    5 月1 日出監等情，有臺灣高等法院被告前案紀錄表附卷可
    佐，足見被告在96年9 月13日停止強制戒治處分釋放後5 年
    內，曾再犯施用毒品案件，並經法院判刑確定，是被告前次
    所為之觀察、勒戒及強制戒治治療程序，顯未能收到祛除毒
    癮之實效，參諸首揭說明，被告再犯本案施用毒品之犯行，
    應依法論科。
四、論罪科刑之理由：
(一)、按海洛因係屬於毒品危害防制條例第2 條第2 項第1 款所規
    定之第一級毒品，不得非法施用。核被告林財弘所為，係犯
    毒品危害防制條例第10條第1 項之施用第一級毒品罪。而被
    告於施用第一級毒品海洛因前持有第一級毒品海洛因之低度
    行為，為施用之高度行為所吸收，不另論罪。
(二)、又被告林財弘有如犯罪事實欄所述之前科紀錄，有臺灣高等
    法院被告前案紀錄表1 份附卷可稽，其於受徒刑執行完畢後
    ，5 年以內故意再犯有期徒刑以上之罪，為累犯，應依刑法
    第47條第1 項之規定，加重其刑。
(三)、爰審酌被告前已因施用毒品犯行經觀察勒戒、強制戒治及徒
    刑之執行，竟仍故態復萌，復行施用毒品不輟，無視於毒品
    對於自身健康之戕害及國家對於杜絕毒品犯罪之禁令，惟衡
    酌施用毒品係屬自戕行為，被告犯罪手段尚屬平和，亦未因
    此而危害他人，所生損害尚非鉅大，犯後尚知坦承犯行，暨
    施用毒品者均有相當程度之成癮性及心理依賴，其犯罪心態
    與一般刑事犯罪之本質並不相同，應側重適當之醫學治療及
    心理矯治為宜等一切情狀，量處如主文所示之刑。
五、適用之法條:
(一)、刑事訴訟法第273 條之1 第1 項、第299 條第1 項前段、第
    310條之2 、第454 條第1 項。
(二)、刑法第11條前段、第47條第1 項，毒品危害防制條例第10條
    第1 項，判決如主文。
六、本案經檢察官楊朝森到庭執行職務。
七、如不服本判決，應於判決送達後10日內，敘述具體理由向本
    院提出上訴狀。
中    華    民    國    100    年    12    月    30   日
                  刑事第六庭  法  官  李立傑
以上正本證明與原本無異
                              書記官  余怜儀
中    華    民    國    100    年    12    月    30   日
附錄本案論罪科刑法條：
毒品危害防制條例第10條
施用第一級毒品者，處6月以上5年以下有期徒刑。
施用第二級毒品者，處3年以下有期徒刑。